臺灣彰化地方法院刑事判決　　　　　　　95年度易字第1299號
公　訴　人　臺灣彰化地方法院檢察署檢察官
被　　　告　甲○○
上列被告因違反家庭暴力防治法案件，經檢察官提起公訴（95年
度偵續字第84號），本院判決如下：
    主  文
甲○○違反法院依家庭暴力防治法第十三條所為禁止實施家庭暴
力行為之民事通常保護令裁定，處拘役拾日，如易科罰金，以
佰元即新臺幣玖佰元折算壹日。
    事  實
一、甲○○與乙○○係夫妻，二人間具有家庭暴力防治法第3條
    第1款所定之家庭成員關係，因甲○○曾對乙○○實施不法
    侵害行為，經本院於民國94年6月30日核發94年度家護字第
    247 號民事通常保護令，諭令其不得對乙○○實施身體或精
    神上不法侵害之行為，該保護令之有效期間為10個月。詎甲
    ○○於收受並知悉該保護令之內容後，於前開民事通常保護
    令有效期間內之95年2月8日凌晨4時10分許，在彰化縣彰化
    市○○路203號715室，因乙○○懷疑其有外遇，雙方發生口
    角爭執，竟基於違反上開保護令及傷害犯意，徒手毆打乙○
    ○背部，致乙○○受有左上背部鈍傷之傷害，而對乙○○施
    以身體上之不法侵害，違反前開民事通常保護令。
二、案經乙○○訴由彰化縣警察局彰化分局報告臺灣彰化地方法
    院檢察署檢察官偵查起訴。
    理  由
一、按被告以外之人於審判外之言詞或書面陳述，除法律有規定
    者外，不得作為證據，刑事訴訟法第159條第1項固定有明文
    。惟被告以外之人於偵查中向檢察官所為之陳述，除顯有不
    可信之情況者外，得為證據，刑事訴訟法第159條之1第2項
    定有明文。查證人即告訴人乙○○於偵查中作證時業已具結
    ，有證人結文1紙在卷可憑，已踐行法定程序，且又無顯有
    不可信之情形（被告亦未就此有何主張、舉證），爰依刑事
    訴訟法第159條之1第2項之規定，認為傳聞法則之例外，有
    證據能力。至下列其他經引用之全部卷證所涵括之供述證據
    及非供述證據，經本院於審理時予以提示並告以要旨，且各
    經檢察官、被告表示意見，當事人均未於言詞辯論終結前異
    議，是後述所引用證據之證據能力均無疑義，合先敘明。
二、訊據被告甲○○固坦承其曾收受並知悉上開民事通常保護令
    之內容，且有於保護令有效期間內之上開時、地與告訴人乙
    ○○發生口角，惟矢口否認有何傷害及違反保護令之犯行，
    辯稱：其並未毆打告訴人云云。然查，上開事實，業據證人
    即告訴人乙○○於偵查中及本院審理時證述綦詳，復有現場
    照片4張、秀傳紀念醫院診斷證明書1份附卷可查，且觀諸上
    開驗傷診斷書所載告訴人所受「左上背部鈍傷」之傷害，顯
    係外力所造成，則告訴人之指訴，尚非不可採信。又被告因
    曾對告訴人施以家庭暴力行為，前經本院於94年6月30日以9
    4年度家護字第247號核發民事通常保護令，裁定禁止被告對
    告訴人實施身體上或精神上不法侵害之行為，該保護令有效
    時間為10個月等情，亦有上開保護令1份附卷可稽。參以被
    告與告訴人之前即迭起爭執，此次雙方復因告訴人懷疑被告
    外遇，而在上址發生口角，告訴人因而遭被告毆打成傷，此
    與常情不相悖違，是被告明知應遵守法院裁定之內容不得對
    於告訴人實施身體或精神上不法侵害之行為，竟仍為之，則
    其違反上開保護令對告訴人實施家庭暴力行為，至為明確，
    其前開所辯，顯屬事後卸責之詞，要無足採。綜上所述，本
    案事證已臻明確，被告犯行洵堪認定，應予依法論科。
三、按被告行為後，94年2月2日修正公布之刑法，業於95年7 月
    1日施行，修正後刑法第2條第1項之規定，係規範行為後法
    律變更所生新舊法律比較適用之準據法，於新刑法施行後，
    應適用修正後刑法第2條第1項之規定，為「從舊從輕」之比
    較。另於比較時應就罪刑有關之共犯、未遂犯、想像競合犯
    、牽連犯、連續犯、結合犯，以及累犯加重、自首減輕暨其
    他法定加減原因（如身分加減）與加減比例等一切情形，本
    於統一性及整體性原則，綜其全部罪刑之結果而為比較（最
    高法院95年5月23日刑事庭第8次會議決議參照）。本案涉及
    法律變更之部分如下：
（一）刑法第33條第5款關於罰金刑之規定，由「罰金：1元以上
      」修正為「罰金：新臺幣1千元以上，以百元計算之」，
      應依刑法第2條第1項規定，適用最有利於行為人之法律（
      最高法院95年5月23日第8次刑事庭會議決議參照）。刑法
      第277條第1項普通傷害罪關於「或1千元以下罰金」、家
      庭暴力防治法第50條違反保護令罪關於「或科或併科新臺
      幣10萬元以下罰金」之罰金刑部分，經比較新、舊法結果
      ，應以被告行為時之法律即修正前第33條第5款規定，較
      有利於被告。
（二）刑法施行法第1條之1增訂施行前，依罰金罰鍰提高標準條
      例第1條前段、現行法規所定貨幣單位折算新臺幣條例第2
      條規定，刑法第277條第1項普通傷害罪關於「或1千元以
      下罰金」之罰金刑部分，應提高折算為得科新臺幣3萬元
      以下罰金。刑法施行法修正增訂第1條之1規定：「中華民
      國94年1月7日刑法修正施行後，刑法分則編所定罰金之貨
      幣單位為新臺幣。94年1月7日刑法修正時，刑法分則編未
      修正之條文定有罰金者，自94年1月7日刑法修正施行後，
      就其所定數額提高為30倍。但72年6月26日至94年1月7日
      新增或修正之條文，就其所定數額提高為3倍。」，依增
      訂條文提高並改為新臺幣後，刑法第277條第1項普通傷害
      罪關於「或1千元以下罰金」之罰金刑部分，亦同為得科
      新臺幣3萬元以下罰金，經比較新、舊法後，結果並無不
      同。
（三）刑法第41條第1項前段關於易科罰金折算標準之規定，由
      「犯最重本刑為5年以下有期徒刑以下之刑之罪，而受6個
      月以下有期徒刑或拘役之宣告，因身體、教育、職業、家
      庭之關係或其他正當事由，執行顯有困難者，得以1元以
      上3元以下折算1日，易科罰金。」，修正為「犯最重本刑
      為5年以下有期徒刑以下之刑之罪，而受6個月以下有期徒
      刑或拘役之宣告者，得以新臺幣1千元、2千元或3千元折
      算1日，易科罰金」。而修正前刑法第41條第1項前段之易
      科罰金折算標準，依修正刪除前之罰金罰鍰提高標準條例
      第2條規定，應就其原定數額提高為1百倍折算1日，並依
      現行法規所定貨幣單位折算新臺幣條例第2條規定，以新
      臺幣元3倍折算之，亦即，修正前刑法第41條第1項前段之
      易科罰金折算標準，應以銀元1百元以上3百元以下即新臺
      幣3百元以上9百元以下折算為1日，經比較新、舊法結果
      ，應以被告行為時之法律即修正前刑法第41條第1項前段
      、修正前罰金罰鍰提高標準條例第2條規定，較有利於被
      告。
（四）綜合上述各條文修正前、後之比較，揆諸前揭最高法院決
      議及修正後刑法第2條第1項前段、但書規定之「從舊從輕
      」原則，綜其全部罪刑之比較，自應一體適用被告行為時
      之法律即修正前刑法第33條第5款、第41條第1項前段，罰
      金罰鍰提高標準條例第1條前段，修正前罰金罰鍰提高標
      準條例第2條之規定。
四、按家庭暴力防治法所稱家庭暴力，係指家庭成員間實施身體
    或精神上不法侵害之行為；所稱家庭暴力罪，係指家庭成員
    間故意實施家庭暴力行為而成立其他法律所規定之犯罪，家
    庭暴力防治法第2條第1項、第2項分別定有明文。另查被告
    與告訴人為配偶，此據被告及告訴人自承無誤，並有個人基
    本資料查詢結果1紙附卷可考，其二人自有家庭暴力防治法
    第3條第1款所定之家庭成員關係。核被告甲○○所為，係犯
    違反家庭暴力防治法第50條第1款之違反保護令罪及刑法第2
    77條第1項之傷害罪，且屬於對家庭成員間實施身體上不法
    侵害之行為，自該當家庭暴力防治法所稱之家庭暴力罪，惟
    因家庭暴力防治法對於家庭暴力罪並無科處刑罰之規定，是
    以僅依刑法傷害罪之規定予以論罪科刑即可。被告以一行為
    ，同時觸犯上開2罪名，為想像競合犯，應依刑法第55條之
    規定，從一重之違反保護令罪論處（想像競合犯之規定，現
    行刑法第55條雖增列但書規定：「但不得科以較輕罪名所定
    最輕本刑以下之刑」，惟該但書之規定，係科刑之限制，為
    法理之明文化，非屬法律之變更，無庸為新舊法之比較適用
    ，最高法院95年第8次刑事庭會議法院刑事庭會議決議意旨
    參照）。爰審酌被告因小忿毆打告訴人，且漠視本院所核發
    保護令之效力，而對告訴人為家庭暴力行為，行為實不足取
    ，惟考量被告一時情緒衝動，思慮欠週，犯罪手段、情節、
    對被害人所生危害尚屬輕微及犯後態度等一切情狀，量處如
    主文所示之刑，並依修正前刑法第41條第1項前段諭知易科
    罰金之折算標準，以示懲儆。
據上論斷，應依刑事訴訟法第299條第1項前段，家庭暴力防治法
第50條第1款，刑法第11條前段、第2條第1項前段、第277條第1
項、第55條，修正前刑法第41條第1項前段，罰金罰鍰提高標準
條例第1條前段、修正前罰金罰鍰提高標準條例第2條，現行法規
所定貨幣單位折算新臺幣條例第2條規定，判決如主文。
本案經檢察官郭玄義到庭執行職務
中　　華　　民　　國　　96　　年　　3 　　月　　13　　日
                  刑事第二庭    審判長法官  石馨文
                                法      官  黃齡玉
                                法      官  尚安雅
以上正本證明與原本無異。
如不服本判決，應於判決送達後十日內向本院提出上訴狀 (須附
繕本 )。
告訴人或被害人對於判決如有不服具備理由請求檢察官上訴者，
其上訴期間之計算係以檢察官收受判決正本之日期為準。
中　　華　　民　　國　　96　　年　　3 　　月　　13　　日
                                書  記  官   黃家宏
附錄本案論罪科刑法條全文：
家庭暴力防治法第50條
（違反保護令罪之處罰）
違反法院依第 13 條、第 15 條所為之下列裁定者，為本法所稱
之違反保護令罪，處3 年以下有期徒刑、拘役或科或併科新台幣
10萬元以下罰金︰
一  禁止實施家庭暴力行為。
二  禁止直接或間接騷擾、接觸、通話或其他連絡行為。
三  命遷出住居所。
四  遠離住居所、工作場所、學校或其他特定場所。
五  命完成加害人處遇計畫：戒癮治療、精神治療、心理輔導或
    其他治療、輔導。
中華民國刑法第277條
（普通傷害罪）
傷害人之身體或健康者，處 3 年以下有期徒刑、拘役或 1 千元
以下罰金。
犯前項之罪因而致人於死者，處無期徒刑或 7 年以上有期徒刑；
致重傷者，處3 年以上10年以下有期徒刑。
